最高法院刑事裁定　　　　　　　一○○年度台抗字第五二二號
抗　告　人　寸光輝
上列抗告人因偽造文書等罪案件，不服台灣高等法院中華民國一
００年四月二十九日駁回其對檢察官扣押物品處分命令聲明異議
之裁定（一００年度聲字第五三九號），提起抗告，本院裁定如
下：
    主  文
抗告駁回。
    理  由
按刑事訴訟法第四百八十四條之聲明異議，以受刑人或其法定代
理人或配偶對於檢察官執行之指揮認為不當者，方得為之，此與
受處分人對於檢察官關於扣押或扣押物發還之處分，得依同法第
四百十六條第一項第一款聲請其所屬法院撤銷或變更之程序，完
全不同。本件原裁定以抗告人即受刑人寸光輝（下稱抗告人）聲
明異議意旨略稱：抗告人因偽造文書等罪案件，先經台灣士林地
方法院以九十七年度訴字第七四八、九七六、九八一號判決判處
罪刑，再經原審法院以九十八年度上訴字第一一九六號撤銷原判
決，另判處罪刑後，抗告人不服，經最高法院以九十九年度台上
字第三二四五號判決駁回，而於民國九十九年五月二十七日確定
，故原審法院為最後事實審。台灣士林地方法院檢察署九十九年
度執字第三０六一號扣押物品處分命令，將編號1.諾基亞手機十
五支、4.掌上型遊樂器一台、6.隨身聽一台、10.贓款新台幣（下
同）九萬八千七百元、11.破損新台幣一千元一張，以公告招領之
方式處分。經抗告人陳情應發還該等物品後，該署於一００年二
月十四日以士檢清確99調153字第03986號函，仍認手機係盜刷他
人信用卡所得，應發還被害人。惟原審法院九十八年度上訴字第
一一九六號判決理由欄既未將上開扣押物宣告沒收，或認係犯罪
所得，且該判決已敘明「至其他被告冒刷被害人之信用卡所購得
之物既非被告所有，爰不為沒收之諭知」，故上開編號1、4、 6
、10、11之扣押物既非屬犯罪所得，應發還抗告人。檢察官之執
行與確定判決內容不相符，顯有不當，爰依法聲明異議，請求撤
銷台灣士林地方法院檢察署九十九年度執字第三０六一號扣押物
品處分命令，並將該命令編號1、4、6、10、11 之扣押物裁定發
還予抗告人云云。惟抗告人因偽造文書等罪案件，既經原審法院
以九十八年度上訴字第一一九六號撤銷原判決，另判處罪刑，復
經最高法院駁回上訴而於九十九年五月二十七日確定在案。抗告
人對於台灣士林地方法院檢察署檢察官九十九年十月一日扣押（
沒收）物品處分命令不服，曾具狀陳情，經該署於一００年二月
十四日以士檢清確99調153字第03986號函，認抗告人未能提出所
有權證明，自無法與法院所為之認定為相反之處理，故該署依法
公告招領，並無不當或有違失之處。則抗告人對於台灣士林地方
法院檢察署檢察官關於扣押物發還所為處分命令，有所不服，應
聲請其所屬法院撤銷或變更之，此項聲請與以受刑人或其法定代
理人或配偶，對於檢察官執行之指揮認為不當者，得依刑事訴訟
法第四百八十四條聲明異議程序完全不同，既非屬聲明異議之範
疇，抗告人援用刑事訴訟法第四百八十四條規定聲明異議，於法
即有未合，原法院因而駁回抗告人之聲明異議等情。抗告意旨仍
執：本件既為釐清原判決有無將全部扣押物認定為犯罪所得，檢
察官是否確實依該確定判決執行，當依刑事訴訟法第四百八十四
條之規定聲明異議無疑等語，指摘原裁定違法。惟縱使抗告人就
檢察官關於扣押物品之處分，認屬檢察官之指揮而得聲明異議，
但依卷內資料，除抗告人所有之手機一隻（序號為000000000000
000 ）經原審法院於判決宣告沒收外，其餘扣押物品，抗告人始
終未能提出所有權證明而無從認係抗告人所有，檢察官不發還予
抗告人，核無不當。原裁定雖未論述及此，但結果並無二致，應
認抗告為無理由，予以駁回。
據上論結，應依刑事訴訟法第四百十二條，裁定如主文。
中    華    民    國  一○○  年    七    月    七    日
                      最高法院刑事第四庭
                          審判長法官  林  永  茂  
                                法官  蘇  振  堂  
                                法官  林  立  華  
                                法官  蔡  國  在  
                                法官  陳  春  秋  
本件正本證明與原本無異
                                      書  記  官  
中    華    民    國  一○○  年    七    月   十二   日
                                                      K